【裁判字號】    89,易,466
【裁判日期】    890829
【裁判案由】    贓物
【裁判全文】
台灣基隆地方法院刑事判決                          八十九年度易字第四六六號
    公  訴  人  台灣基隆地方法院檢察署檢察官
    被      告  乙○○
右列被告因贓物案件，經檢察官提起公訴（八十九年度偵字第二三六九號），本院判
決如左：
    主      文
乙○○故買贓物，處有期徒刑陸月；緩刑年。
    事      實
一、乙○○於民國八十九年四月間，在基隆市○○路二二一號謝益成所經營之益寬汽
    車修理廠，明知甲○○所有之Ｔ４─五三０八號自用小客車（八十九年三月十七
    日，於台北縣瑞芳鎮○○路三六一號前失竊），係綽號「黑仔」之黃琳傳（檢察
    官另行分案偵查中）所竊得之贓物，竟因自己所有之ＢＸ─０二五號營業小客車
    車身因車禍而撞毀，在謝益成（牙保贓物部分未經起訴）之介紹下，而以新台幣
    五千元之價格，向黃琳傳買受，再委由謝益成，將該ＢＸ─０二五號營業小客車
    之車牌及Ｎ0000000Ｅ號引擎，併裝於該車身而使用，並將該車由藍色改
    噴漆為黃色。八十九年六月八日凌晨一時許，在基隆市○○路、仁三路口，為警
    查獲。
二、案經被害人甲○○訴由基隆市第一警察分局報請台灣基隆地方法院檢察署檢察官
    偵查起訴。
    理      由
一、訊據被告矢口否認其有贓物之犯行，辯稱其不知該車為贓物云云；惟查：右揭事
    實迭據被害人甲○○指訴歷歷，核與證人謝益成及黃琳傳於偵查中所供大致相符
    ，並有贓物認領保管收據二紙及照片十八張在卷可稽；被告既為計程車司機，其
    職業警覺本較常人高，其以低價而購買不明車身併裝使用，若謂其對該車係失竊
    之贓物不知情，其誰能信？何況，其於偵查之初，業已坦承其知悉該車身之來歷
    不明，準此以觀，可見其事後所辯，俱為卸責之詞，不足採信，其犯行洵堪認定
    。
二、核被告所為，係犯刑法第三百四十九條條第二項之故買贓物罪。其次，刑事立法
    上之「法益原則」要求任何行為要加以犯罪化，必因其法益受到侵害或危險。在
    法益侵害，為實害犯；在法益危險，為危險犯。法益本身依其價值評價之強度，
    而呈現法益位階。生命、身體、自由、名譽、財產五者，按其順序，而高低位階
    化。生命法益最高，其次身體法益，其次自由法益，其次名譽法益，而財產法益
    最低。此五種傳統法益，稱之為「個人法益」。本件故買贓物行為係竊盜既遂後
    之收購行為，屬於財產侵害已經完成後之行為，本來不生財產法益之侵害問題；
    惟因其故買贓物行為成為使得竊盜者竊盜行為之誘因，且又使得被害人回復其所
    有權發生障礙，以是之故，將之評價為財產法益之繼續侵害行為亦無不可。因此
    ，其所侵害者仍可歸類為財產法益，乃財產法益之實害犯。惟其搬運、寄藏、故
    買或牙保贓物之行為，均在竊盜行為完成之後，本質上已非真正之財產法益侵害
    行為；縱令依上述原因而評價為犯罪行為，其罪責亦絕未超過竊盜行為；惟本罪
    之刑度為五年以下有期徒刑、拘役或科或併科一千元以下罰金，較之刑法第三百
    二十條第一項竊盜罪之五年以下有期徒刑、拘役或科五百元以下罰金，尚且為重
    ，其立法不合罪責原則，違背罪刑相當原則無疑。復次，刑事司法上之「罪刑相
    當原則」要求法官在量刑時，應依法益之位階，重所當重，輕所當輕，必使罪得
    其刑而刑當其罪；不得重罪而輕判，或輕罪而重判；期使責任與刑罰得以相適應
    ，而具有相當性。地藏十輪經（第三卷）云：「若犯重罪，應重治罰；若犯中罪
    ，應中治罰；若犯輕罪，應輕治罰；令其慚愧，懺悔所犯。」其此之謂也！為此
    ，本院審酌被告之品行、生活狀況、智識程度、犯罪之動機、目的、犯罪所生之
    危害、犯罪後之態度等一切情狀後，認為量處有期徒刑六月，足以使其罪刑相當
    ，爰宣告之，以示儆懲。再者，被告未曾受有期徒刑以上刑之宣告，有本院被告
    全國前案紀錄表及台灣高等法院檢察署刑案紀錄簡覆表附卷可稽；本院認為被告
    經此次教訓之後，應當能知警惕，信無再犯之虞，前開對其宣告之刑，自以暫不
    執行為適當，爰併予宣告緩刑年，以啟自新。
三、據上論結，應依刑事訴訟法第二百九十九條第一項前段、刑法第三百四十九條第
    二項、第七十四條第一款、罰金罰鍰提高標準條例第一條前段而判決如主文。
本案經檢察官周慶華到庭執行職務。
中      華      民      國    八十九    年      八      月    二十九    日
                                    台灣基隆地方法院刑事庭
                                        法  官  陳  志  祥
右正本證明與原本無異。
如不服本判決，應於送達後十日內，向本院提出上訴狀。
中      華      民      國    八十九    年      九      月        六    日
    書記官  陸  清  敏
附錄：
刑法第三百四十九條第二項：
搬運、寄藏、故買贓物或為牙保者，處五年以下有期徒刑、拘役或科或併科一千元以
下罰金。
（罰金已依罰金罰鍰提高標準條例提高為十倍）


司法院資訊處製作；財團法人民間司法改革基金會備份。
